【裁判字號】    88,上訴,1796
【裁判日期】    890627
【裁判案由】    傷害致死
【裁判全文】
臺灣高等法院高雄分院刑事判決                  八十八年度上訴字第一七九六號
    上  訴  人
    即  被  告  甲○○
    選任辯護人  陳清和
右上訴人因傷害致死案件，不服臺灣高雄地方法院八十八年度重訴字第三四號中華民
國八十八年十一月十九日第一審判決（起訴案號：臺灣高雄地方法院檢察署八十七年
度偵字第一二七一一號），提起上訴，本院判決如左：
      主  文
原判決撤銷。
甲○○傷害人之身體，因而致人於死，處有期徒刑伍年。
      事  實
一、甲○○係立昌漁業股份有限公司所屬高雄籍「裕豐六十七號」漁船之輪機長，民
    國八十六年九月二十六日二十三時許，該漁船在西非公海（南緯二度卅分、西經
    二十二度卅分）作業時，因同船大陸福建籍廚師許金得誤以為甲○○說其是非，
    二人因而發生口角，甲○○不理會許金得，乃走至船尾甲板，手持該船上之長約
    十五公分之折疊刀，繼續割電線之工作，惟許金得隨後跟來，二人遂相互拉扯，
    詎甲○○竟基於傷害人之身體之犯意，在漁船行進搖晃中，以該刀刺中許金得左
    腹部一刀，許金得倒下流血哀嚎，甲○○立即高聲呼喊同船之船員余文照過來協
    助，於船長發覺前，將許金得抬至船長室向有緊急處分權之船長王朝選報告，自
    首其犯行。許金得經船長王朝選及船上幹部施以急救，然因船上無足夠之醫療設
    備，延至翌（二十七）日凌晨三時許，因血流過多而死亡。嗣該船於八十六年十
    月十四日駛進象牙海岸國，甲○○始遭該國警方及司法機關拘押，迄八十八年七
    月十四日始獲同意釋放，由我方刑事警察局人員於八十八年七月十六日十四時卅
    分許押解回國，接受裁判。
二、案經外交部函請台灣高雄地方法院檢察署檢察官偵查起訴。
      理  由
一、訊據被告甲○○直承於右揭時地因與被害人許金得發生口角爭執，進而拉扯，其
    手持割電線用之刀刺中被害人許金得左腹部一刀，因船上無足夠醫療設備，而流
    血過多致死之事實，惟否認有故意傷害被害人許金得身體之意思，辯稱：當時伊
    與被害人許金得二人拉拉扯扯間，因漁船船身小，風浪又大，伊在拉扯間不小心
    刺到他，並非有意云云。
二、惟查：被告甲○○當時手持割電線用之折疊刀，刀刃張開時長約十五公分，合起
    時長約十公分（見原審八十八年八月二十日訊問筆錄、八十八年十一月九日審判
    筆錄），依被告甲○○於原審所供：「我們二人拉扯的很厲害」（見原審八十八
    年八月二十日訊問筆錄），顯見被告甲○○與被害人許金得當時確有激烈拉扯，
    而被告甲○○手持之折疊刀，係供割電線之用，其刀刃之銳利自可想見，被告甲
    ○○與被害人許金得激烈拉扯之際，竟仍手持上開銳利之折疊刀，既不將該折疊
    刀放下，復不將該折疊刀之刀刃收起，其主觀上有故意傷害被害人許金得身體之
    意思，情極灼然。所辯在拉扯間不小心刺到被害人許金得，並非有意云云，核屬
    避重就輕之詞，應無足取。復有「裕豐六十七號」漁船長王朝選作成之海事報告
    影本（見警卷）暨我國遠東貿易服務中心駐象牙海岸辦事處八十七年七月廿三日
    遠岸（八七）字第一七０一號函、同年年七月卅一日遠岸（八七）字第一七０七
    號函及同年八月六日遠岸（八七）字第一七一二號函所轉述象牙海岸國檢方訊問
    被告之內容在卷足參。按被害人許金得當時健康情況良好，除遭被告刺傷左腹部
    一刀外，並無其他外傷，係因流血過多致死等情，已據被告甲○○於原審自承在
    卷（見原審八十八年十一月九日審判筆錄），且船行大海，無足夠之醫療設備及
    醫護人員，急救無門，以刀刺人體，足以引起死亡之結果，亦為被告甲○○所能
    預見，則被告甲○○之傷害犯行，與被害人許金得死亡結果之發生間，自有相當
    因果關係。綜上所述，本件罪證明確，被告甲○○傷害致人於死之犯行，洵堪認
    定。
三、核被告甲○○所為，係犯刑法第二百七十七條第二項前段（原判決漏繕前段）之
    傷害致死罪。公訴人雖認被告甲○○係犯刑法第二百七十一條第一項之殺人罪嫌
    ，惟殺人罪與傷害致死罪之區別，應以行為人有無殺意為斷，至被害人受傷之多
    寡、是否致命部位，有時雖可資供認定有無殺意之心證，究不能據為絕對標準，
    最高法院著有十八年上字第一三０號判例可資參照。查本件被告甲○○與被害人
    許金得均在同一漁船工作，素無怨隙，被告甲○○僅因一時口角拉扯，刺中被害
    人許金得腹部一刀，復即將被害人抬至船長室施以急救，衡諸當時情形，難謂被
    告有殺人之犯意存在，亦不能謂其主觀上預見被害人死亡之結果，而死亡之發生
    並不違背其本意。公訴人認被告有殺人之故意，以殺人之罪名提起公訴，容有誤
    會變更。查被告甲○○供稱：刺中被害人許金得後，立即呼喊同船之船員余文照
    過來協助，將許金得抬至船長室急救並向船長王朝選報告等語，核與證人即同船
    之船員羅金生於本院調查時到庭結證情節相符。按船長在航行中，為維持船上治
    安及保障國家法益，得為緊急處分，八十七年七月十四日修正前海商法第四十一
    條定有明文（八十八年六月二十二日公布之船員法第五十九條亦有相同之規定）
    。本件被告甲○○既於航行中船長發覺前，向有緊急處分權之船長王朝選報告其
    犯行，並回國接受裁判，顯已符合自首之要件，應依刑法第六十二條前段自首之
    規定，減輕其刑。
四、原審認被告甲○○所犯傷害致死罪證明確，予以論罪科刑，固非無見。惟被告甲
    ○○之行為符合自首之要件，原審未依刑法第六十二條前段自首之規定減輕其刑
    ，容有未洽。被告甲○○上訴意旨，否認有故意傷害被害人許金得身體之意思，
    指摘原判決不當，雖無足取，惟原判決既有可議，自應由本院予以撤銷改判。爰
    審酌被告甲○○並無前科，素行良好，犯後已由其所屬之立昌漁業股份有限公司
    與被害人許金得家屬達成和解，有外交部八十七年五月二十五日外（87）非綜字
    第八七０三０一二六三七號函在卷可憑，而被告因一時衝動鑄此大錯，犯後已表
    悔意，年已六旬等一切情狀，量處如主文所示之刑。至供被告甲○○犯罪所用未
    扣案之折疊刀一把，係被告所屬船舶之配備，非屬被告所有，爰不另為沒收之宣
    告，附此說明。
據上論結，應依刑事訴訟法第三百六十九條第一項前段、第三百六十四條、第二百九
十九條第一項前段、第三百條，刑法第二百七十七條第二項前段（原判決漏繕前段）
、第六十二條前段，判決如主文
本案經檢察官羅正平到庭執行職務。
中    華    民    國     八十九     年       六       月     二十七     日
                              臺灣高等法院高雄分院刑事第三庭
                                  審判長法官  莊秋桃
                                        法官  魏式璧
                                        法官  陳中和
右正本證明與原本無異。
如不服本判決，應於判決送達後十日內向本院提出上訴狀，其未述理由者並應於提
出上訴狀後十日內向本院補提理由書（應附繕本)。
                                      書記官  劉博文
中    華    民    國     八十九     年       六       月     二十九     日
附錄：本判決論罪科刑法條：
刑法第二百七十七條第二項前段
犯前項之罪（傷害人之身體或健康者），因而致人於死者，處無期徒或七年以上有期
徒刑。
                                                                        Ｇ


司法院資訊處製作；財團法人民間司法改革基金會備份。
